【裁判字號】    90,訴,33
【裁判日期】    900604
【裁判案由】    清償債務
【裁判全文】
臺灣基隆地方法院民事判決  九十年度訴字第三三號
    原      告  甲○○
    被      告  乙○○
右當事人間請求給付借款事件，本院判決如左：
    主      文
被告應給付原告新台幣肆拾貳萬貳仟伍佰元，及自民國九十年二月二十七日起至清償
日止，按週年利率百分之五計算之利息。
原告其餘之訴駁回。
訴訟費用由被告負擔百分之五十八，餘由原告負擔。
本判決第一項於原告以新台幣壹拾肆萬元供擔保後，得為假執行。
原告其餘假執行之聲請駁回。
    事      實
甲、原告方面：
一、聲明：除假執行擔保金額外，如主文所示。
二、陳述：被告於民國七十六年間向原告借用新台幣（下同）伍拾壹萬元，約定須於
    同年六月三十日前先償還九萬元，原告則同意其餘債務展言還款期限二年，惟至
    今被告僅償還八萬七千五百元，其餘欠款仍未返還；另被告於七十五年間另向原
    告借款共計參拾萬元，直至目前仍未清償；總計上開欠款柒拾貳萬貳仟伍佰元，
    爰依民法消費借貸之規定，請求被告返還，為此提起本件訴訟。
三、證據：提出借據一紙、本票三紙、信函一件為證。
乙、被告方面：
一、聲明：駁回原告之訴及其假執行之聲請。
二、陳述：緣於民國五十六年間，原告之女婿林照山需調到外島服役，原告前來拜託
    被告替其打通關節，免於調外島，原告於是拿了二萬八千多元給被告，要被告拿
    去當交際費，孰料原告事後竟要求被告將此筆交際費用返還，而且更是利上加利
    ，竟然要求被告償還六十萬元，原告因找不到被告，就前往被告家中，脅迫被告
    當時之配偶李曼曼簽下三紙本票，共三十萬元，惟本票上發票人之印文乃係原告
    事後所偽造，嗣後原告又於七十六年四月三十日帶了三個人到被告家中，向被告
    催討債務，拿出原告事先寫好金額之借據，強迫被告簽名蓋章，而被告事後亦已
    清償八萬七千五百元，不再積欠原告任何債務。
三、證據：請求訊問證人李曼曼。
    理      由
一、本件原告主張被告於七十六年間向原告借用伍拾壹萬元，惟至今被告僅償還捌萬
    柒仟伍佰元，其餘欠款肆拾貳萬貳仟伍佰元仍未返還之事實，已據其提出借據乙
    紙為證，核屬相符，堪信為真實。被告雖辯稱：該紙借據係遭到原告強暴脅迫所
    簽立云云，惟未能舉證以實其說，否則如果被告係受強暴脅迫簽下借據，為何被
    告事後仍然分二次償還部分本金，而不拒絕履行，是被告所辯，不足採信。
二、至於原告另主張被告於七十五年間向原告借款共計參拾萬元等情，雖據其提出本
    票三紙為證，惟按消費借貸，因金錢或其他代替物之交付而生效力，民法第四百
    七十五條定有明文；又按票據為無因證券，票據債權人就其取得票據之原因，固
    不負證明之責任，惟執票人既主張係票據發票人向伊借款而簽發交付，以為清償
    方法，債務人復抗辯其未收受借款，消費借貸並未成立，則就借款之已交付事實
    ，即應由執票人負舉證責任（最高法院七十三年度第一次民事庭會議決議，八十
    五年度台上字第一九九○號判決可資參照）。本件原告既主張被告因向其借款，
    而簽發系爭本票交付與原告，被告復堅決否認有收受借款之事實，依前揭說明所
    示，自應由原告就確曾交付借款予被告之事實，負舉證之責。經查原告自承無法
    證明曾交付三十萬元之借款予被告，從而，原告請求被告清償此部分借款，為無
    理由，應予駁回。
三、縱上所述，原告依消費借貸之法律關係，請求被告給付借款肆拾貳萬貳仟伍佰元
    ，及自民國九十年二月二十七日起至清償日止，按週年利率百分之五計算之利息
    ，為有理由，應予准許，逾此部分之請求，則無理由，應予駁回。
四、原告陳明願供擔保，請求宣告假執行，經核原告勝訴部分，合於法律規定，爰酌
    定相當之擔保金額宣告之；原告其餘假執行之聲請，因訴之駁回而失所依據，不
    予准許。
五、結論：本件原告之訴為一部有理由，一部無理由，依民事訴訟法第七十九條但書
    、第三百九十條第二項，判決如主文。
中      華      民      國    九十      年      六      月      四      日
~B臺灣基隆地方法院民事庭
~B    法      官  林李達
右為判決正本係照原本作成。
對於本件判決如有不服，應於收受送達後廿日內向本院提出上訴書狀，上訴於台灣高
等法院，並按他造當事人之人數附具繕本。
中      華      民      國    九十      年      六      月    十一      日
~B    法院書記官  李繼業


司法院資訊處製作；財團法人民間司法改革基金會備份。
